【裁判字號】    90,交上易,218
【裁判日期】    900711
【裁判案由】    過失傷害
【裁判全文】
臺灣高等法院刑事判決                            九十年度交上易字第二一八號
    上  訴  人  臺灣桃園地方法院檢察署檢察官
    被      告  甲○○
右上訴人因被告過失傷害案件，不服臺灣桃園地方法院九十年度交易字第二五號，中
華民國九十年四月三十日第一審判決（起訴案號：臺灣桃園地方法院檢察署八十九年
度偵字第一四○二四號）提起上訴，本院判決如左：
    主  文
上訴駁回。
    理  由
一、公訴意旨略以：被告甲○○於民國八十八年十二月十七日下午六時三十分許，駕
    駛車牌號碼ＥＷＧ—九五二號重型機車，沿桃園縣楊梅鎮○○路欲往楊新北路方
    向行駛，原應注意汽車行進中駕駛人應注意車前狀況，隨時採取必要安全措施，
    而依當時情形又無不能注意之情事，竟疏於注意，未留意前方行人之動態，而貿
    然行駛。迨於楊新路十九號前，見被害人吳魏蓉珍沿楊新路往楊新北路直行馬路
    時，煞避不及，遂撞及被害人吳魏蓉珍，致被害人吳魏蓉珍受有右側急性硬腦膜
    下出血、腦水腫、頭部外傷併顱內出血之傷害，經送醫後已成為植物人等語，因
    認被告涉有刑法第二百八十四條第一項後段之過失重傷害罪嫌。
二、按犯罪之被害人，得為告訴；被害人之法定代理人或配偶，得獨立告訴；告訴乃
    論之罪，未經告訴者，應諭知不受理判決，刑事訴訟法第二百三十二條、第二百
    三十三條第一項、第三百零三條第三款分別定有明文。再告訴乃論之罪，被害人
    祇需有意思能力，即得告訴（最高法院七十二年臺上字第六二九號判例參照）；
    惟倘被害人自事故發生後陷於昏迷，即難認被害人有意思能力，縱被害人於事故
    發生後六個月內以書狀向檢察官提起告訴，仍非合法告訴。又告訴，應以書狀或
    言詞向檢察官或司法警察官為之；告訴乃論之罪，其告訴應自得為告訴之人知悉
    犯人之時起，於六個月內為之，亦為刑事訴訟法第二百四十二條第一項、第二百
    三十七條第一項所明文。則告訴乃論之罪，雖已有欠缺意思能力之被害人及不具
    獨立告訴權之被害人子女，於知悉犯人之時起六個月內向檢察官及司法警察官提
    起告訴；或被害人之配偶，於知悉犯人之時起六個月後以言詞向法院為告訴之表
    示，依上開法條規定，均非屬合法告訴，應依刑事訴訟法第三百零三條第三款規
    定，諭知不受理判決。
三、經查：被告因涉犯刑法第二百八十四條第一項後段之過失致重傷害罪嫌，經檢察
    官向原審法院提起公訴。而依同法第二百八十七條前段規定，過失致重傷害罪須
    告訴乃論，惟被害人自本件被告肇事後，至今仍呈現昏迷狀態，業據被害人配偶
    吳餘勝於原審調查時陳述屬實，復有被害人長庚紀念醫院八十九年五月二十六日
    甲診字第兒一四０七號診斷證明書、重大傷病免自行部分負擔證明卡、中華民國
    身心障礙手冊各一紙在卷可稽，足證被害人於被告肇事後，即陷於無意識狀態，
    自無提起告訴之意思能力。則卷附以被害人本人名義於八十九年六月五日具狀向
    臺灣桃園地方法院檢察署檢察官所提起之告訴，顯非被害人自行為之，自不得認
    係合法告訴。再被害人之子乙○○及配偶吳餘勝曾分別於八十九年一月九日及九
    十年二月二十一日，向桃園縣警察局楊梅派出所警員及原審法院提起告訴，固有
    警訊筆錄、原審法院訊問筆錄在卷為憑（見八十九年度偵字第七七八七號卷第六
    頁背面，原審卷第一○頁）。然乙○○並非被害人之法定代理人或配偶，自無獨
    立提起告訴之權利。另吳餘勝向原審法院提出告訴時，已逾六個月之法定告訴期
    間，復非向檢察官或司法警察官為之，自均非合法告訴。足見本件被告過失致重
    傷害案件未具合法告訴，原審因而不經言詞辯論，逕為不受理判決，自無違誤。
四、公訴人上訴意旨以：本件被害人自案發後，即陷於昏迷狀態，無法行使告訴權，
    則被害人配偶吳餘勝於八十九年六月五日具狀提出之告訴，應認係吳餘勝當時即
    具獨立提出告訴之意思表示，尚難僅因誤以被害人名義提出告訴，遽認吳餘勝並
    無獨立告訴之意思，且吳餘勝於提出時並未逾告訴期間，應認係合法告訴，原審
    認事用法有違誤等語。惟告訴應以書狀或言詞向檢察官或司法警察官為之；而文
    書由非公務員制作者，應記載年、月、日並簽名，刑事訴訟法第二百四十二條、
    第五十三條分別定有明文。依卷附八十九年六月五日之告訴狀所示，告訴人係吳
    魏蓉珍；具狀人亦署名吳魏蓉珍，並蓋用吳魏蓉珍印文，自該告訴狀外觀文義，
    顯無從認定係吳餘勝提出之告訴。公訴人認該告訴狀應係吳餘勝誤以被害人名義
    提出告訴，要屬臆測之詞，委無可採。足見本件上訴，為無理由，應予駁回，並
    不經言詞辯論為之。
據上論斷，應依刑事訴訟法第三百六十八條、第三百七十二條，判決如主文。
中      華      民      國      九十      年      七      月    十一    日
                              臺灣高等法院刑事第十四庭
                                  審判長法  官  陳  祐  輔
                                        法  官  蔡  國  在
                                        法  官  陳  國  文
右正本證明與原本無異。
不得上訴。
                                        書記官  蔡  棟  樑
中      華      民      國     九十     年     七     月   十    二     日


司法院資訊處製作；財團法人民間司法改革基金會備份。
